【裁判字號】    99,交聲,40
【裁判日期】    990706
【裁判案由】    違反道路交通管理處罰條例聲明異議
【裁判全文】
臺灣桃園地方法院刑事交通事件裁定      99年度交聲字第40號
原處分機關  交通部公路總局新竹區監理所桃園監理站
異  議  人
即受處分人  甲○○
上列異議人即受處分人因違反道路交通管理處罰條例案件，對於
交通部公路總局新竹區監理所桃園監理站民國98年12月25日所為
之處分（原處分：桃監裁罰字第裁52-F00000000號）聲明異議，
本院裁定如下：
    主  文
原處分關於「以安裝其他器具之方式不能辨識號牌」部分撤銷。
前開撤銷部分甲○○不罰。
    理  由
一、原處分意旨略以：異議人即受處分人（下稱異議人）甲○○
    所有之車牌號碼9FH-653 號普通重型機車，於民國98年11月
    17日13時22分許，在苗栗縣苗栗市台13線，因「擅自減少原
    始規格設備」及「以安裝其他器具之方式不能辨識號牌」之
    違規行為，為苗栗縣警察局苗栗分局南苗派出所警員掣單舉
    發，經原處分機關於98年12月25日以異議人違反道路交通管
    理處罰條例第16條第1 項第2 款、第13條第1 款之規定，裁
    處異議人罰鍰新臺幣（下同）3,900元。
二、異議意旨略以：伊承認確實有「擅自減少原始規格設備」之
    行為，而車牌上之翅膀（翅膀呈現上揚狀態）乃其子江威彥
    所加裝，但於員警攔查當時，該車牌上之翅膀並未遮蔽車牌
    號碼（即翅膀仍呈現上揚狀態），並不影響車牌之功能，惟
    於其子江威彥遭攔查當時，其中1 名員警乃將車牌上之翅膀
    往下拉再行照相，實有入人於罪之嫌，為此提出異議，請求
    撤銷原處分關於「以安裝其他器具之方式不能辨識號牌」部
    分等語（亦即異議人對於「擅自減少原始規格設備」部分並
    不爭執，而未聲明異議）。
三、按汽車行駛有左列情形之一者，處汽車所有人新臺幣2,400
    元以上4,800 元以下罰鍰，並責令申請換領牌照或改正：一
    、損毀或變造汽車牌照、塗抹污損牌照，或以安裝其他器具
    之方式，使不能辨認其牌號者，道路交通管理處罰條例第13
    條第1款定有明文。又參諸交通部92年10 月17日交路字第09
    200576500920057650號函文意旨：有關道路交通管理處罰條
    例第13條第1 項第1 款所稱之「不能辨認其牌號」之認定乙
    節，應考量於正常視力、光線、距離及角度之情況下，依個
    案具體事實認定處理等情。是異議人是否有「以安裝其他器
    具之方式不能辨識號牌」之違規事實，應以該面車牌是否於
    正常視力、光線、距離及角度之情況下有「不能辨認其牌號
    」之情形為斷。
四、經查，本件異議人所有上開機車已領得號牌，且由異議人之
    子江威彥逕自將該車以螺絲固定方式加裝翅膀上揚之翅膀於
    車牌之上方，此情業據異議人於本院調查時供陳明確（見本
    院卷第30頁），並有上開機車照片附卷可憑（參見本院卷第
    6 頁、第13頁、第20頁）；而本件異議人之子江威彥騎乘上
    開機車為警舉發時，其車牌上所加裝之翅膀乃呈現照片編號
    1 之情形（參見本院卷第6 頁、第20頁），亦經證人即查獲
    警員劉偉志於本院調查時結證在卷，並有查獲照片2 張在卷
    可佐（見本院卷第20頁），足見上開機車號牌確實上方加裝
    有白色上揚翅膀，固可認定。然觀之卷附之照片編號1 可知
    該號牌雖遭左側白色上揚翅膀遮蔽9 及F 部分，惟其所遮蔽
    之處僅9 之最上方及F 之左上角，仍可清晰辨別號牌，是其
    號牌上雖加裝白色上揚翅膀，然在通常視距之範圍內，應未
    達難以辨識之程度，以一般人正常角度觀之，仍可清楚辨識
    無礙。況本件舉發警員劉偉志、劉兆松係因異議人上開車輛
    加裝有白色上揚翅膀，且經渠等以手指撥動，發現上開白色
    上揚翅膀並未加以固定（參見本院卷第20頁之照片編號2 ）
    ，而係活動式裝置，故以該天使翅膀已遮蔽車牌且該天使翅
    膀可用手撥動乙情，即認異議人有「以安裝其他器具之方式
    不能辨識號牌」之行為而加以舉發，而非實際上難以清楚辨
    識上開機車號牌為據，故證人劉偉志及劉兆松2 人之前開證
    述，尚不足為不利於異議人之認定。
五、故揆諸前揭說明，既無證據顯示受處分人有「以安裝其他器
    具之方式，使不能辨認其牌號」之情形，本件即應對受處分
    人作有利之認定，認其所為上開辯解為屬可採，原處分機關
    不察，遽對異議人為前開裁決，即難認為允當，應認異議人
    之異議此部分之異議，為有理由，自應由本院撤銷該部分之
    原處分，並就撤銷部分諭知不罰。
據上論斷，應依道路交通管理處罰條例第87條第2 項，道路交通
案件處理辦法第20條，裁定如主文。
中    華    民    國    99    年    7     月    6     日
                        交通法庭  法  官  石蕙慈
以上正本證明與原本無異。
如不服本裁定，應於裁定送達後5 日內向本院提出抗告狀。
                                  書記官  陳亭竹
中    華    民    國    99    年    7     月    7     日

司法院資訊處製作；財團法人民間司法改革基金會備份。
